臺灣高等法院臺南分院刑事判決　　　　　　 九十一年度上重訴字第三九五號　 Ｃ
　　　上　訴　人
　　　即　被　告　庚　○　○
　　　選任辯護人　蔡　碧　仲　律師
右上訴人因殺人案件，不服臺灣嘉義地方法院九十年度重訴字第一五號中華民國九十
一年三月八日第一審判決（起訴案號：臺灣嘉義地方法院檢察署九十年度偵字第五八
二八號），提起上訴，本院判決如左：
      主      文
上訴駁回。
      事      實
一、庚○○與己○○○係夫妻關係，庚○○因與某酒店女子交往，為己○○○所阻並
    發生爭執而懷恨在心，民國九十年三月二十四日上午十一時十分許，庚○○以前
    往位於嘉義縣番路鄉隙頂國小承包工地為由，駕駛其所有車牌號碼三Ｋ—九○四
    六號自小客車搭載己○○○，自嘉義市住處出發，沿省道台十八線（阿里山公路
    ）往阿里山方向行駛，途中二人再因庚○○與該酒店女子交往之事而發生爭執，
    口角不斷，庚○○竟起殺機，於隙頂附近時，先抓己○○○之頭部撞山壁，並稱
    要將己○○○推落懸崖等語，因己○○○求饒而暫時作罷；嗣庚○○遂駕車自隙
    頂沿阿里山公路往嘉義市方向行駛，途中二人續起爭端，迨行至阿里山公路下行
    約二十五點五公里如附圖所示路邊停車空間處，庚○○遂延續前開殺人之犯意，
    持車用防盜柺杖鎖毆打己○○○頭部等處，因己○○○大喊救命而暫時走避，己○○○受傷後乃於阿里山公路攔車求救，約於同日十二時五十五分許，適路人褚
    郭美伶、陳美華駕車途經該處，詢以原因，得知己○○○受庚○○施暴，乃先攙
    扶己○○○至前開自小客車中休息，隨即以行動電話分別撥打己○○○之大女兒
    丙○○0000000000號行動電話及二女兒丁○○0000000000
    號行動電話，分別告以庚○○、己○○○吵架及己○○○頭部受傷流血之情節，
    並囑丁○○轉請她的丈夫蔡嘉哲上山接己○○○回家，此間，褚郭美伶、陳美華
    詢問己○○○詳情，己○○○乃告以因質問庚○○外遇等事而生爭執及庚○○欲
    對伊不利之情，褚郭美伶、陳美華約停留至當日下午一時四十分至一時五十分許
    ，並數度與丁○○等以電話確認蔡嘉哲已上山後始離去；此時，庚○○見四下無
    人，遂復接續前開殺人之犯意，計誘己○○○至如附圖所示停車空間處下方產業
    道路內之現場處，以路旁之樹藤緊勒己○○○頸部，直至己○○○窒息死亡；庚○○為故布疑陣，遂至阿里山公路約二十五點八公里處，向附近擺設攤位之張黃
    秋香謊稱己○○○上吊自殺，請求救援。嗣因檢警循線追查，始悉上情，並扣得
    庚○○所有之柺杖鎖一支。
二、案經嘉義縣警察局中埔分局報由臺灣嘉義地方法院檢察署檢察官偵查起訴。
      理      由
一、上訴人即被告庚○○否認其有殺人之犯行，辯稱：係己○○○在車內拉伊衣服並
    抓傷伊臉部後，伊乃離開車子，往下山方向行走，大約二十分鐘左右，折返往回
    走，但回至如附圖所示停車空間處未看到己○○○，遂沿如附圖所示之路徑一尋
    找己○○○，找了一些時間，但不知多久，發現己○○○時，問己○○○為何做
    傻事，己○○○還流眼淚，伊乃扯斷樹藤，續循如附圖所示之路徑一登上阿里山
    公路，向攤販求援云云。
二、經查：
  (一)被告確有對被害人己○○○施暴之事實，分別有：(1)直接證人褚郭美伶、陳美華
    之證詞；(2)間接證人丁○○之證詞；(3)電話通聯記錄；(4)扣案證物車用柺杖鎖一
    支及內政部警政署刑事警察局鑑驗報告（書）；(5)解剖報告等可證。分述如下：
    (1)直接證人褚郭美伶、陳美華之證詞：
      被害人遭被告毆擊後，適向途經現場之證人褚郭美伶、陳美華求援之事實，先
      據證人褚郭美伶於警訊時證述明確（見警卷第八至十二頁警訊筆錄，其中證人
      褚郭美伶證稱：「婦人〈指被害人己○○○〉說她老公打她，並已打成傷，還
      要將她推下山谷致於死。老公騙婦人要到工地看工程，騙出門，後在頂隙出手
      打她，婦女跪地求饒，老公才停手，於下山路程又衝突爭吵，直到車輛停到２
      ５．５Ｋ處。我見婦人頭部及上衣有血跡，她說老公用車的大鎖打她，她直喊
      救命，她老公才赤腳跑離現場，車鎖掉在地上，是我撿起來放在司機座位上。
      」、「婦人告訴我吵架原因係老公與嘉義市金帝王酒店內酒女交往，錢都花在
      酒女身上，還要與酒女同居，因而起衝突。」、「〈婦人〉精神狀況正常，但
      是披頭散髮，一把眼淚，一把鼻涕，血跡斑斑，臉上的血已乾不再流。」等情
      ，另證人甲○○於警訊時證稱：「〈己○○○〉曾打電話告訴我，配偶〈指被
      告〉外面有女人，女人打電話到家裡要配偶整理衣物搬出外住，：：」等語〈
      見警卷第十六頁背面筆錄〉）；嗣於檢察官偵查時，復據證人褚郭美伶具結證
      稱：「我新竹朋友下來，要去阿里山玩，（途中）我看見一婦女（指被害人）
      臉上都是血，：：她一開始是先攔下二個女孩，女孩是要上阿里山，而婦人是
      要回程，我以為是二個女孩撞到他而沒有談攏，所以我就下車來幫忙，當時己○○○頭髮很亂，有沾到血，我以為是車禍，血從臉兩側流下來，衣服也有血
      ，當時被害人說她先生打她，她喊救命時，她先生就跑掉了，赤腳往下走，我
      就說一路上沒有看見有人在走路，我有懷疑她先生應是躲在附近，她說她先生
      有拿枴杖鎖打她，我問她先生為何打她，她說她先生認識一個酒家女，錢都是
      拿給酒家女，她給我她大女兒的電話，請大女兒通知二女婿來載她，期間我有
      和她聊天，她說她先生在隙頂時，有抓她的頭去撞山壁，且要將她推下懸崖，
      她跪下來求她先生不要，然後到二十五點五公里時，她先生拿拐杖鎖打她，當
      時拐杖鎖是在二十五點五公里，她先生車子旁邊地上，是我撿起來的，她當時
      意識很清楚，還知道她大女兒電話，請二女婿來載她，她還說她先生開車要去
      撞山壁，我當時大約是下午一點四十分或五十分離開現場，大約半小時後，她
      二女婿打電話給我說找不到媽媽。」等語（見相驗卷第八十四、八十五頁訊問
      筆錄）；及至原審審理時，再據證人褚郭美伶具結證稱：「我當天駕車往阿里
      山方向走，在大約二十五點五公里轉彎處，看見一婦人和壹台機車有兩位女子
      在路中間講話，該婦人臉上流血，我停車告訴他們有什麼事到路邊講，我請陳
      美華小姐將該婦人帶到左側空地，該空地上有一輛白色轎車，那婦人說車子是
      她的，原先以為是車禍，那兩個女孩子說不是，說『阿上』攔下她們的車，告
      訴她們是夫妻吵架，請她們代為打電話聯絡家人，該婦人也是這麼講，該婦人
      請我打電話給她大女兒，之後我就打電話給她大女兒，她大女兒接的電話，該
      婦人請我跟她女兒說，請她女婿來載她回家，電話中她女兒有說要來載該婦人
      回家。該婦人有汽車鑰匙，當天天氣蠻熱她臉上又流血，就請她先進車子裡休
      息，她車門打開著坐在車子右前方座位，我們在外面跟她聊天，聊天過程我有
      再打電話給她女婿有聯絡上他，他已經出門了，我問該婦人她為什麼受傷，她
      說夫妻吵架，先生打她，在扶她進車子之後，我在駕駛座這一邊車門外發現有
      一拐杖鎖，我問她是不是她的，她說是她先生用拐杖鎖打她，我跟她聊到為什
      麼吵架，她有說到老公外面有女人，因為錢的問題而發生爭執，我和她約談了
      大約十五到二十分鐘，因我另一台車的朋友催我，我估計她女婿也快到了，那
      個婦人又跟我說『不好意思，妳有事可以先離開，我沒有關係』等語，所以我
      就先離開了」等語無訛（見一審卷第六十五頁訊問筆錄）。又上開事實，亦據
      證人陳美華於警訊時陳證明確（見警卷第十一、十二頁警訊筆錄）；嗣於檢察
      官偵查時，復據證人陳美華具結證稱：「九十年三月二十四日我和褚郭美伶及
      一群朋友要上阿里山，有一路人（指被害人）攔一輛機車，是二位女學生，我
      們看到就下車，被害人說她先生打她，騙她要到隙頂看工事，她先生說要撞山
      壁，她求他不要，就下山，後來在二十五點五公里處，她先生用枴杖鎖打她，
      當時她臉上有血跡，她說她先生打她，後來叫我們打電話聯絡她女兒；當時沒
      有看到她先生；她說她先生外面有女人，她有跪求她先生不要打她，我們是幫
      她聯絡家人」等語（見偵查卷第二十四頁背面、第二十五頁訊問筆錄）；及至
      原審審理時，再據證人陳美華具結證稱：「當天情形大致跟褚郭美伶所言相同
      。」等語無誤（見一審卷第六十五、六十六頁訊問筆錄）。
    (2)間接證人丁○○之證詞：
      被告於如附圖所示停車空間處以車用柺杖鎖毆打被害人己○○○頭部等處後，
      經己○○○向路人求援，適證人褚郭美伶、陳美華途經該處，已如前述；又證
      人褚郭美伶受己○○○之託，以電話聯繫丁○○告以當時情形，並據丁○○於
      檢察官初訊證稱：「有一女生：：共打三通左右，她說她看見我母親在阿里山
      公路和車子，可能有吵架：：我接完電話馬上叫我先生去，我先生就馬上去接
      我母親」等語（見相驗卷第十八至十九頁訊問筆錄）；及於原審證稱：「（法
      官問：當天是否是妳接到證人褚郭美伶的電話？）是，在家裡接到的行動電話
      0000000000，電話中她說我媽媽在山上叫我們去帶她下來，我先生
      不久就回來，我叫他去接媽媽回來，打電話來的人有打了兩、三通電話，她有
      說到我爸爸、媽媽吵架，有說到我媽媽有流血。」等語（見一審卷第六十八頁
      訊問筆錄），足佐前開證人褚郭美伶、陳美華結證之情為真。
    (3)電話通聯記錄：
      本案證人褚郭美伶、陳美華與被告、被害人及其家屬等人原均不相識之情，已
      據證人褚郭美伶、陳美華陳明在卷，而本案承辦警方查知證人褚郭美伶、陳美
      華二人，係透過電話通聯記錄查詢得知，是本案證人褚郭美伶、陳美華與本案
      被告既不相識，又係因警方循線查詢得知，其二人之證詞，自據公正性，附為
      敘明。又細譯卷附被害人己○○○之大女兒丙○○0000000000號行
      動電話及二女兒丁○○0000000000號行動電話通聯記錄（見相驗卷
      第三十七、三十八頁），九十年三月二十四日中午約一時起，分別有證人褚郭
      美伶所有0000000000號行動電話撥入之紀錄，又丁○○00000
      00000號行動電話嗣後亦有回電證人褚郭美伶所有0000000000
      號行動電話之記錄，堪可佐證前開證人褚郭美伶、陳美華、戊○○分別證述之
      情事為有據。
    (4)扣案證物車用柺杖鎖一支及內政部警政署刑事警察局鑑驗報告（書）：
      被告於如附圖所示停車空間處，曾以扣案之車用柺杖鎖毆打被害人己○○○頭
      部等處之事實，已經證人褚郭美伶、陳美華證述如前，又扣案之柺杖鎖經檢察
      官囑警採集檢體送驗，於扣案柺杖鎖上採得血跡二處，經比對上開柺杖鎖上血
      跡之ＤＮＡ型別，與被害人己○○○之血液ＤＮＡ型別相同之情，有內政部警
      政署刑事警察局（九十）刑醫字第六四四六五號鑑驗書一件附卷可憑（見相驗
      卷七十六頁），足認證人褚郭美伶、陳美華證述己○○○生前陳述遭被告以柺
      杖鎖毆打頭部等處之事實為真正。
    (5)被害人己○○○遺體經檢察官會同法醫師解剖檢驗，發現己○○○受有「左側
      額頂及右側顳枕部多處頭皮下局部出血，四肢多處皮下局部出血（瘀血斑）」
      之頭部及肢體鈍力損傷等傷害之事實，有法務部法醫研究所（９０）法醫所醫
      鑑字第０三六三號鑑定書一件附卷可按，益徵直接證人褚郭美伶、陳美華所證
      己○○○頭部等處遭被告以柺杖鎖毆傷流血之證言，間接證人戊○○所證褚郭
      美伶告知被告與己○○○吵架、己○○○有流血，以及前開ＤＮＡ鑑定比對互
      核相符，自可採為被告不利之認定。
  (二)被告所辯被害人上吊係故佈疑陣：
    (1)被告辯稱其於當日離開如附圖所示停車處後，往下山之路走約二十分鐘，才又
      往上山之路走，則依此計算，被告當日上山及下山合計在省道台十八線沿路約
      走四十分鐘之久，而該公路為阿里山公路，沿路倘有人在路邊行走，極易為人
      注意，然證人褚郭美伶及當時上山欲載回被害人之女婿蔡嘉哲均未見被告沿路
      行走之事實，分別據證人陳美華、褚郭美伶、蔡嘉哲證述在卷（見警卷第十二
      頁背面、一審卷第六十七、六十九頁訊問筆錄），足見被告之所辯不足採信。
    (2)次由被害人陳屍之現場觀之，該地點距省道十八線公路約有數百公尺之遠，路
      面陡斜，由二十五點五公里處，車行進入十分困難，步行進入約需十分鐘，本
      屬人跡罕至之地點；又以如附圖所示路徑一而言，由阿里山公路行走不易發現
      其入口，又該路徑僅有供一人行走之寬度，路面斜坡超過仰角三十度等事實，
      分別有檢察官勘驗筆錄及原審勘驗筆錄、現場照片及現場圖等件附卷可參（見
      警卷第二十四至三十五頁、相驗卷第十三至十五頁、一審卷第三十至三十六頁
      、第五十、五十一頁），被告辯稱其循路徑一尋找被害人云云，就現地情形而
      言，顯不符常情；又被告自陳未沿阿里山公路尋找被害人，直接循路徑一找尋
      被害人，亦與常理有違，均足見被告所辯之情，不足憑採。
    (3)再者，證人即阿里山公路約二十五點八公里處攤販張黃秋香證稱：「當日下午
      約三時許，天氣很熱，我看到一個男子打赤腳用走的走向我，就跟我說要買蓮
      藕茶，我說只剩下一瓶，問我一瓶多少，我說五十元，他拿一百元讓我找，我
      要拿杯子他就已經開始喝，喝完大約四分之一瓶後，告訴我要借電話，他因訊
      號不好打不通，他要走的時候告訴我，希望我再幫他打，我問他是（要打給）
      誰，他告訴我是小孩，要我告訴他小孩他媽媽要吊梅樹自殺，我跟他說『先生
      ，你太太要吊梅樹自殺，你還來買蓮藕茶』，他告訴我，他們一早就吵架，很
      渴，我發現他臉上有受傷，他告訴我夫妻吵架。」、「（他停留）一下子，約
      三分鐘。」、「他要走時叫我再幫他打電話，我還是打不通，我告訴他我唯一
      能幫他就是報警，請警察找救護車來，他有點頭同意。」及「（他）是先買東
      西，後我提議報警」等語（見一審卷第三十二、三十三頁勘驗筆錄）。據被告
      自陳，其係於如附圖所示現場發現被害人「上吊」後，循路徑一回到阿里山公
      路，再走至證人張黃秋香攤販處求援，衡諸論理及經驗法則，吾人綜係發現有
      陌生人上吊，亦必以救援、報警為第一時間之反應及考量，而本案被害人與被
      告甚且有二十年以上之夫妻情誼，倘被告確係發現被害人「上吊」而向外求援
      ，其遇見證人張黃秋香後，第一要務，當係請求證人張黃秋香協助救助被害人
      或請其打電話報警、聯絡救護車等，始與常情相符；然被告遇見證人張黃秋香
      後，竟能置「上吊」垂死中之結髮妻於不顧、隻字片語不提求救之事、先買蓮
      藕茶飲用、其次始慮及借電話欲通知遠在數十公里外毫無救援能力之家屬有關
      被害人「吊梅樹自殺」之事，待證人張黃秋香質疑並提議報警時，被告始點頭
      應允報警，凡此均屬乖離常情，足見被告所辯被害人「上吊自殺」云云，顯係
      為卸責而故佈疑陣之詞。
  (三)依客觀情狀，被害人死因並非自殺：
    (1)本案被害人遺體經解剖鑑定結果，被害人死亡原因係窒息、頸部絞勒；死亡方
      式則為他殺，此有前揭法務部法醫研究所鑑定書一件在卷足憑（見相驗卷第四
      十二至四十五頁。本案被害人顏面部充血狀及黯色變；頸前部甲狀軟骨上方約
      成繞頸索溝－見法務部法醫研究所鑑定書屍體外表檢查記載及警卷第二十七頁
      上方照片頸部繞頸索溝。按如係上吊身亡，因整個身體重量向下牽引拉力，頸
      部索溝會在兩耳後側往上翹，且索溝會很深，索溝不會成繞頸絞勒狀態，為從
      事過相驗屍體工作者所能辨識者）。辯護意旨固認被害人可能為自殺云云。然
      查，被害人遺體經發現時係平躺地上，又現場纏繞被害人頸部之藤蔓具有相當
      彈性之事實，已據公訴人勘驗明確，記載於勘驗筆錄，是倘被害人係以藤蔓上
      吊自殺，必係被害人頭頸部纏繞藤蔓後，頭頸部與地面仍有相當之距離，受身
      體重力牽引，藤蔓始具足以使人窒息之拉力，換言之，倘若被害人頭頸部纏繞
      藤蔓後，因人體重量使藤蔓下垂致人體平躺地面，則藤蔓對頸部而言即無拉力
      ，自無法使人窒息，足見被害人頸部絞勒致窒息而死，顯係外力所為無疑，前
      開法務部鑑定報告認定被害人死亡方式為他殺，核與物理論理現象相符，自堪
      採為憑據。
    (2)本案被害人於如附圖所示停車空間處受被告毆擊後，下車向途經路人求救之事
      實，業如前述，又據證人褚郭美伶、陳美華分別具結證稱：在彼二人停車救援
      之前，被害人已先向其他路人攔路求援，然未受理會，直至彼二人途經，始停
      車救援等情，已據彼二人分別於檢察官偵查及原審審理時結證明確，足見被害
      人經發現受藤蔓絞勒致死前，仍有十足堅強之求生意志，否則焉有不斷向路人
      求救之理。抑且，被害人攔下證人褚郭美伶、陳美華後，亦係請求彼二人聯絡
      家屬接其回家，益加堪認被害人死亡前並無任何輕生之意念。尚且，被害人與
      被告事發當日離家前，被害人曾以電話與伊母親即證人甲○○聯絡，被害人當
      時情緒仍甚為高興，且向證人甲○○表示工程款即將取得，可以歸還借款等語
      之事實，已據證人甲○○證述明確（見一審卷第一二一頁筆錄），益證被害人
      死亡當日，確無任何輕生之意念無訛。辯護意旨雖認被害人曾有自殺紀錄，因
      認本件被害人應係自殺云云，及被害人之兒子乙○○、女兒丁○○、丙○○於
      偵察官偵訊及本院調查時均指稱其母曾要自殺，連遺囑都交待好了云云；乙○○又稱：案發當日伊與伊父母一大早就去發要到隙頂國小工地，途中伊母藉故
      爭吵並動手捶打被告及捉破被告衣服，遂折返住處，於近中午十一時，伊父母
      二人再出發前往工地云云，並由丁○○、丙○○書寫便條紙各一紙述說其母常
      因吵架即動手打被告，亦曾上吊之事等情事，交付辯護人庭呈為證（見相驗卷
      第十九頁、本院卷九十一年五月十日訊問筆錄及證物袋），然徵諸前開被害人
      死亡前各項客觀事證，無一可認被害人案發當日有輕生之意念，而依現場環境
      、被害人死亡方式及被害人遺體解剖鑑定報告綜合判斷，被告人生前確曾受毆
      擊，死亡過程受外力介入，本案確無足認定被害人係自殺身亡之客觀事證，自
      不得以被害人曾有自殺記錄，即認本件被害人死亡原因為自殺。
  (四)被告於案發當日亦曾自陳殺害被害人：
    被害人經送往天主教聖馬爾定醫院急救無效後，警員據報至醫院急診室瞭解情形
    ，當時被告在急診室內，因急診室外被害人之母甲○○、被害人之弟徐文卿等人
    並不清楚事發情形，證人甲○○乃囑被告之女戊○○進入急診室請被告出來向警
    員說明，證人戊○○進入急診室出來後，即哭著向證人甲○○、徐文卿等人表示
    ，被告在急診室內說：「人是他殺的，他要在牢」等語（見警卷第十九頁證人戊○○筆錄；警卷第十四頁證人徐文卿筆錄；警卷第十六頁背面證人甲○○筆錄）
；於原審審理時就此情形再次訊問證人甲○○、徐文卿，復據證人徐文卿陳證：
    「因為我姐姐已經死亡，管區要做筆錄，我們都不知道情形，我就請戊○○進去
    找她爸爸出來，戊○○進去之後哭著出來，有說她爸爸說人是他掐死的，我再請
    她進去問清楚，她還是哭著出來，她向我母親說，因為她邊講邊哭，我沒有聽得
    很清楚。」、「（法官問：你能否確定，當天你聽到戊○○是講掐死或害死？）
    她用台語說，『我爸爸把她掐死，他要去被關』」等語（見一審卷第七十頁訊問
    筆錄），亦據證人甲○○陳證：「當天警員要做筆錄，我跟我兒子徐文卿都不知
    道什麼情況，我叫我孫女戊○○進去叫我女婿庚○○出來，她進去出來之後一直
    哭，我跟她說『妳這樣哭、這樣講，阿媽聽不清處』，我請她再進去找我女婿庚○○出來，她進去出來就跟我說，我女婿說我女兒是他掐死的，他要去關。」、
    「（法官問：戊○○用台語或用國語講？）用台語講。」等語（見一審卷第一二
    ○頁訊問筆錄）明確，足認被告確有以藤蔓勒斃被害人之事實無訛。
  (五)測謊科學鑑定亦佐證被告確有說謊情事：
    本案偵查中，經檢察官囑託法務部調查局對被告進行測謊鑑定，鑑定單位詢問被
    告(1)「案發當日未打太太己○○○」、(2)「當時己○○○係自己拿大鎖打頭」、
    (3)「己○○○係自己上吊自殺」等問題，經鑑定單位採用控制問題法、混合問題
    法等方法為測謊結果，被告均呈情緒波動反應，研判有說謊之情，有法務部調查
    局（90）陸（三）字第90024790號鑑定通知書一份在卷可參（見相驗卷第七十三
    頁），足以佐證被告之辯解不實。
  (六)至於原審被告選任辯護人辯護意旨另質疑被害人遺體經檢測出高濃度酒精成分，
    足以影響自殺或他殺之判定乙節，經查，被害人遺體經檢測出有酒精成分，其酒
    精成分來源，可能係檢體採集送驗過程受酒精污染、被害人受他人強灌酒類或被
    害人自行飲酒等可能，若屬前二者，自無礙本院前開認定與心證之形成過程，若
    係後者，則以該酒精濃度（血液中酒精成分228MG/DL）而言，已足使被害人呈現
    重度酩酊狀態，顯無能力安排自殺之事實，亦據法務部法醫研究所九十一年一月
    三十一日法醫理字第0910000324號函說明在卷（見一審卷第一六六頁），益徵本
    件被害人死亡原因應排除自殺因素。
  (七)綜上所述，本案事證明確，被告之犯行，可以認定。
三、核被告庚○○所為，係犯刑法第二百七十一條第一項殺人罪。其先後於隙頂抓被
    害人頭部撞山壁、於自小客車內持柺杖鎖毆打被害人頭部等處及以樹藤緊勒被害
    人頸部致死，係出於同一殺人犯意之接續行為，僅論以一殺人犯行。原審依前開
    法條，並審酌被告尚無犯罪前案紀錄之品行、幾近不識字之智識程度、與被害人
    為夫妻關係，竟因外遇等問題發生爭執而起意殺人之犯罪動機、其犯罪之手段狠
    毒殘暴、犯罪前曾與被害人爭執所受之刺激及犯罪後仍無悔意之態度等一切情狀
    ，並參酌公訴人具體求刑之內容與程度，認被告確屬惡性重大，但未至應處以極
    刑之程度，因而量處被告無期徒刑，並依法宣告褫奪公權終身。扣案之車用柺杖
    鎖係被告所有之事實，已據被告陳明在卷，被告用以供犯罪之用，依刑法第三十
    八條第一項第二款之規定宣告沒收。本院經核原判決認事用法及量刑均無不當。
    被告上訴意旨仍執陳詞否認其有前揭殺人犯行而指摘原判決不當，為無理由，應
    予駁回。
據上論結，應依刑事訴訟法第三百六十八條，判決如主文。
本案經檢察官洪泰文到庭執行職務。
中    華    民    國      九十一      年      六      月      六        日
                                  臺灣高等法院臺南分院刑事第五庭
                                      審判長法官  黃    三    哲
                                            法官  王    浦    傑
                                            法官  陳    珍    如
右正本證明與原本無異。
如不服本判決，應於判決送達後十日內向本院提出上訴狀，其未敘述理由者並應於提
出上訴狀後十日內向本院補提理由書（應附繕本)。
                                      法院書記官  陳    淑    貞
中    華    民    國      九十一      年      六      月      六        日
附錄法條：
刑法第二百七十一條第一項：殺人者，處死刑、無期徒刑或十年以上有期徒刑。
